臺灣雲林地方法院刑事判決
110年度交訴字第64號
公  訴  人  臺灣雲林地方檢察署檢察官
被      告  張智凱



上列被告因過失致死案件，經檢察官提起公訴（110 年度偵字第
3887 號），被告於準備程序中就被訴事實為有罪之陳述，經告
知簡式審判程序之旨，並聽取當事人之意見後，本院合議庭裁定
由受命法官獨任進行簡式審判程序，判決如下：
    主  文
張智凱因過失致人於死，處有期徒刑伍月，如易科罰金，以新臺
幣壹仟元折算壹日。
    事  實
一、張智凱考領有大型重型機車駕駛執照，其於民國109年12月2
    0日17時50分，騎乘車牌號碼000-000號普通重型機車，沿雲
    林縣西螺鎮市場北路由東往西方向行駛，行經雲林縣西螺鎮
    市○○路○○0號電桿前時，本應注意車前狀況，隨時採取必要
    之安全措施，而依當時天候晴、暮光、柏油路面乾燥、無缺
    陷、無障礙物、視距良好等一切情狀，並無不能注意之情事
    ，竟疏未注意及此，適有行人黃福亦沿雲林縣西螺鎮市場北
    路由東往西方向，步行於張智凱之普通重型機車前方，亦疏
    未注意行人在未劃設人行道之道路，應靠邊行走，張智凱及
    黃福2人因分別有上揭疏失，致張智凱之普通重型機車因而
    不慎自後方撞擊黃福，黃福當場倒地，經送醫急救，仍延至
    110年1月9日23時40分，因上開車禍事故導致頭部外傷腦出
    血合併症，並導致多重器官衰竭死亡。
二、案經黃福之子黃東璟訴由臺灣雲林地方檢察署檢察官相驗後
    簽分偵查起訴。
    理  由
一、本案被告張智凱所犯之罪，非死刑、無期徒刑、最輕本刑為
    3 年以上有期徒刑之罪，或高等法院管轄第一審之案件，被
    告於審理程序中，就前揭被訴事實為有罪之陳述，經告以簡
    式審判程序之旨，並聽取被告及公訴人之意見後，本院認無
    不得或不宜改依簡式審判程序進行之處，爰依刑事訴訟法第
    273 條之1 第1 項、第284 條之1 規定，裁定進行簡式審判
    程序。是本案之證據調查，依刑事訴訟法第273 條之2 規定
    ，不受同法第159 條第1 項、第161 條之2 、第161 條之3
    、第163 條之1 及第164 條至第170 條規定之限制，合先敘
    明。
二、認定犯罪事實所憑之證據及理由：
  ㈠上開犯罪事實，業據被告於本院準備程序及審理時均坦承不
    諱（本院卷第31頁、第56頁、第65頁），核與證人蘇庭翰、
    證人即告訴人黃東璟之證述內容大致相符（相卷第19頁至第
    21頁、第77頁至第79頁、第143頁至第144頁、第165頁至第1
    67頁），並有雲林縣警察局西螺分局道路交通事故現場圖1 
    份（相卷第29頁）、道路交通事故調查表㈠㈡1份（相卷第31
    頁至第35頁）、證號查詢機車駕駛人、車輛詳細資料報表各
    1份（相卷第69頁至第71頁）、現場及車損照片11張（相卷
    第45頁至第59頁）、臺灣雲林地方檢察署110 年度相字第10
    號相驗屍體證明書1 份（相卷第81頁）、臺灣雲林地方檢察
    署檢察官相驗報告書1 份（相卷第185頁至第186 頁）、相
    驗照片16張（相卷第123頁至第137頁）、彰化基督教醫療財
    團法人彰化基督教醫院110 年1 月10日診斷證明書1 份（相
    卷第41頁）、交通部公路總局嘉義區監理所110 年5 月6 日
    嘉監鑑字第1100000598號函暨交通部公路總局嘉義區監理所
    嘉雲區車輛行車事故鑑定會嘉雲區0000000 案鑑定意見書1
    份（相卷第177頁至第180頁）、雲林縣警察局交通隊西螺小
    隊道路交通事故肇事人自首情形紀錄表1份（相卷第37頁）
    、勘(相)驗筆錄1份（相卷第75頁）、西螺分局西螺交通小
    隊警員職務報告1 份（相卷第141頁）、車損照片7 張（相
    卷第149 頁至第155 頁）、雲林縣警察局勤務指揮中心受理
    110 報案紀錄單1紙（相卷第145頁）、臺灣雲林地方檢察署
    檢驗報告書1份（相卷第91頁至第113頁）、個人戶籍資料查
    詢結果1份（偵卷第13頁）在卷可稽，核屬相符。
  ㈡按汽車行駛時，駕駛人應注意車前狀況，並隨時採取必要之
    安全措施。道路交通安全規則第94條第3 項定有明文。被告
    為考領有大型重型機車駕駛執照之人，其騎乘前揭機車自應
    注意上述道路交通安全之規定，且本件事故發生時，依當時
    路況及現場之客觀情狀，並無不能注意之情形，被告行經肇
    事路段，竟疏未注意車前狀況，即貿然前行撞擊行走在前之
    被害人黃福，則被告就本案車禍之發生顯有過失，至為明確
    ；又本案被害人死亡之結果，係因被告之前開過失駕車行
    為所造成，從而，被告之過失駕車肇事行為與被害人之死亡
    結果間，具有相當之因果關係。
  ㈢至於被害人雖亦與有過失，惟此部分僅係涉及被告民事責任
    上減免賠償金額之問題，並不能因此解免被告過失傷害之刑
    事責任，附此敘明。
  ㈣綜上所述，被告上揭自白核與前揭事證相符，應可採信，本
    案事證明確，被告前開犯行應堪認定，應依法論科。
三、論罪科刑：
  ㈠核被告所為，係犯刑法第276 條之過失致人於死罪。
  ㈡被告於肇事後在職司犯罪偵查之公務員尚未發覺其犯行前，
    向前往醫院處理之雲林縣警察局交通隊西螺小隊警員承認為
    肇事人，自首而接受裁判乙情，有雲林縣警察局交通隊西螺
    小隊道路交通事故肇事人自首情形紀錄表1份（相卷第37頁
    ）在卷足佐，爰依刑法第62條前段之規定，減輕其刑。
  ㈢爰審酌被告前無犯罪之前案紀錄，此有臺灣高等法院被告前
    案紀錄表1 份在卷可查，平日素行良好，被告駕車未注意車
    前狀況，隨時採取必要之安全措施，而肇事致被害人死亡，
    造成無可挽救遺憾，並使被害人家屬痛失至親，復未能與被
    害人家屬達成和解，本不宜寬縱，惟考量被告犯後坦承犯行
    ，雖未能與被害人家屬達成民事和解，然被害人家屬亦已自
    被告所投保之強制險受償新臺幣（下同）200 萬元，是被害
    人家屬已獲得部分填補，另依交通部公路總局嘉義區監理所
    嘉雲區車輛行車事故鑑定會之鑑定意見，認為被告雖為肇事
    主因，惟被害人亦有未緊靠道路路邊行走之過失，有交通部
    公路總局嘉義區監理所110 年5 月6 日嘉監鑑字第11000005
    98號函暨交通部公路總局嘉義區監理所嘉雲區車輛行車事故
    鑑定會嘉雲區0000000 案鑑定意見書1份（相卷第177頁至第
    180頁）存卷可佐，兼衡被告為高職畢業之智識程度，未婚
    ，從事市場送貨之工作，月收入3萬6,000元，家中尚有父母
    及胞姊，暨考量被害人之年紀、檢察官及告訴人對於刑度之
    意見等一切情狀，量處如主文所示之刑，並諭知易科罰金之
    折算標準。
據上論斷，應依刑事訴訟法第273 條之1 第1 項、第299 條第1
項前段，刑法第276 條、第62條前段、第41條第1 項前段，刑法
施行法第1 條之1 第1 項，判決如主文。
本案經檢察官黃立宇偵查起訴，檢察官李承桓、謝宏偉到庭執行
職務。　　
中　　華　　民　　國　　110 　年　　11　　月　　26　　日
                  刑事第八庭    法  官  黃偉銘
以上正本證明與原本無異。
如不服本判決應於收受判決後20日內向本院提出上訴書狀，並應
敘述具體理由；其未敘述上訴理由者，應於上訴期間屆滿後20 
日內向本院補提理由書（均須按他造當事人之人數附繕本）。「
切勿逕送上級法院」。
告訴人或被害人如對於本判決不服者，應具備理由請求檢察官上
訴，其上訴期間之計算係以檢察官收受判決正本之日期為準。
                                書記官  廖千慧
中　　華　　民　　國　　110 　年　　11　　月　　26　　日
附錄本案論罪科刑法條全文：
中華民國刑法第276條
因過失致人於死者，處5 年以下有期徒刑、拘役或50萬元以下罰
金。